臺灣新北地方法院民事判決
                                   110年度訴更一字第10號
原      告  林明芳  

            林美玲  
共      同
訴訟代理人  李德正律師
複  代理人  廖乃慶律師
被      告  江文雄(即江月李之承受訴訟人)

            江煌壽(即江月李之承受訴訟人)
                      住○○市○○區○○路0段000巷0號00            樓
            江煌琪(即江月李之承受訴訟人)

兼  上三人
訴訟代理人  江炳慶(兼江月李之承受訴訟人)
                      住○○市○○區○○○路0段00巷000     弄00號                         
上列當事人間拆屋還地等事件，經臺灣高等法院發回更審，本院
於民國110年11月15日言詞辯論終結，判決如下：
    主  文
被告江文雄、江煌壽、江煌琪、江炳慶應將坐落新北市○○區○○段
000○0地號土地上，如附圖所示編號704之4(3)所示、面積四十五
．五五平方公尺之地上物拆除，並將占用土地返還予原告林明芳
及林美玲。
訴訟費用由被告負擔。 
    事實及理由
一、原告主張：
    新北市○○區○○段00000地號土地(下稱系爭土地)為原告林明
    芳、林美玲所共有，應有部分各為110分之29、110分之81，
    系爭土地如附圖所示編號704之4(3)所示部分遭江月李(已於
    民國108年3月5日死亡，由其全體繼承人即被告江文雄、江
    煌壽、江煌琪、江炳慶《以下合稱被告》承受訴訟)及被告江
    炳慶無權占用，爰依民法第767條第1項前段、中段規定，請
    求被告拆屋還地。另被告雖以其父執輩係向系爭土地之地主
    租地建地，先前亦均按期繳納田賦為由，主張其等非無權占
    有，然並未提出任何租賃契約、繳納田賦之資料佐證，否認
    被告此部分主張屬實等語。並聲明：被告應將坐落於新北市
    ○○區○○段000○0地號土地上，如前審附圖所示編號704之4(3)
    所示，面積45.55平方公尺之地上物拆除，並將占有土地返
    還予原告。
二、被告則以：
    被告之父執輩係以田賦代替繳納租金之方式向系爭土地地主
    承租土地建屋(即門牌號碼為新北市○○區○○路0段00巷000弄0
    0號之建物，下稱系爭建物)，被告家人也一直遵期繳納田賦
    充當租金直至60幾年間廢除田賦後才未再繳納，而地主也同
    意被告一家人繼續使用系爭土地而未再向被告收取租金。嗣
    於65年間由被告雙親江火灶、江月李在原址重建，系爭建物
    現由被告江炳慶居住。而原告取回系爭土地難供建築，拆屋
    對其所得利益極小，卻仍拒絕以合理巿價出售或出租系爭土
    地，堅持要被告拆除系爭建物，有濫用權利之情形等語。並
    聲明：(一)原告之訴駁回。(二)被告願供擔保，請准宣告免
    為假執行。
三、本院之判斷：
(一)原告林明芳、林美玲主張其等為新北市○○區○○段00000地號
    土地之所有權人，應有部分各為110分之29、110分之81。另
    門牌號碼為新北市○○區○○路0段00巷000弄00號之建物原事實
    上處分權人係江月李、現由被告江炳慶居住等情，業據其等
    提出系爭土地之土地登記第一類謄本、系爭建物之台灣自來
    水股份有限公司用戶用水動態查詢資料、台灣電力股份有限
    公司台北南區營業處105年4月27日北南字第1051504612號函
    所附用戶用電資料、被告江炳慶之戶籍謄本(見本院106年度
    訴字第1666號卷《下稱訴字卷》卷一第23頁至第27頁、第52頁
    、第62頁至第64頁、第143頁)等件為佐，且為被告所不爭執
    (見訴字卷卷一第295頁)。另江月李於108年3月5日死亡，其
    全體繼承人為被告乙節，有江月李之繼承系統表、戶籍謄本
    (除戶部分)、被告之身分證影本等件(見本院訴字卷卷三第4
    31頁至第439頁)在卷可稽，是上開事實，堪予認定。
(二)原告主張被告無權占有系爭土地，請求被告拆屋還地，然為
    被告所否認，並以前詞置辯。經查：
　1.按不動產物權，依法律行為而取得、設定、喪失及變更者，
     非經登記，不生效力，民法第758 條定有明文。再按當事
    人 主張有利於己之事實者，就其事實有舉證之責任，民事
    訴訟 法第277 條前段亦有明文。又按以無權占有為原因，
    請求返 還土地者，占有人對土地所有權存在之事實無爭執
    ，而僅以 非無權占有為抗辯者，土地所有權人對其土地被
    無權占有之 事實無舉證責任，占有人自應就其取得占有係
    有正當權源之 事實證明之（最高法院85年度台上字第1120
    號判決意旨可資參照）。查本件原告為系爭土地之所有權人
    ，被告就系爭建物有事實上處分權等情，為兩造所不爭執，
    則依前揭判決意旨，應由被告就占用系爭土地具有正當權源
    乙節，負舉證責任。惟被告就其等究有何占有使用系爭土地
    之合法權源，始終未能具體說明，亦未提出任何積極事證供
    本院審酌，是被告未能就其等係合法占有使用系爭土地舉證
    以實其說，當屬無權占有，原告主張被告所有之各該地上物
    無權占有系爭土地，堪認屬實。
  2.按所有人對於無權占有或侵奪其所有物者，得請求返還之，
     民法第767條第1項前段定有明文。再按未辦保存登記建築
    物之拆除，為一種事實上之處分行為，須有所有權或事實上
    處分權之人，始得為之（最高法院102年度台上字第1511號
    判決參照）。本件系爭建物對於系爭土地並無合法占用權源
    ，業經認定如前，且系爭建物之事實上處分權人既為被告，
    亦如前述，則原告依民法第767條第1項規定，請求被告將如
    系爭建物拆除，並將系爭建物所占用之系爭土地騰空返還予
    原告，自屬有據。
四、綜上所述，原告依民法第767條第1項規定，請求被告應將坐
    落704-4地號土地上，如附圖編號704-4(3)所示、面積45.55
     平方公尺之地上物拆除，並將占用土地返還予原告，為有
    理由，應予准許。
五、本件事證已臻明確，原告及到庭被告所提其餘攻擊防禦方法
    及證據，核與判決之結果不生影響，爰不一一論列，併此敘
    明。
六、訴訟費用負擔之依據：民事訴訟法第78條。 
中　　華　　民　　國　 110　　年　　12　　月　　17　　日
                  民事第六庭    法　官　莊惠真
以上正本係照原本作成。
如對本判決上訴，須於判決送達後20日之不變期間內，向本院提
出上訴狀。如委任律師提起上訴者，應一併繳納上訴審裁判費。
中　　華　　民　　國　　110 　年　　12　　月　　17　　日
                                書記官　但育緗